臺灣臺北地方法院刑事判決　　　　　　　　　　　　　九十三年度訴字第六一九號
　　公　訴　人　臺灣臺北地方法院檢察署檢察官
　　被　　　告　甲○○
右列被告因違反毒品危害防制條例案件，經檢察官提起公訴（九十三年度毒偵字第八
二七號），本院判決如左：
    主      文
甲○○施用第一級毒品，累犯，處有期徒刑壹年。
扣案之第一級毒品海洛因壹包（淨重零點零肆公克）沒收銷燬之。
    事      實
一、甲○○前於民國八十二年間因施用毒品案件，經臺灣高等法院判處有期徒刑一年
    八月確定，於八十四年四月七日假釋出監，八十四年十二月二十三日假釋縮刑期
    滿未經撤銷，而以已執行完畢論。又於八十七年間因施用毒品案件，經臺灣板橋
    地方法院裁定應送勒戒處所觀察、勒戒，因認有繼續施用毒品之傾向，乃裁定其
    令入戒治處所施以強制戒治一年，嗣因執行成效良好，裁定其停止戒治，所餘戒
    治期間付保護管束，而於八十七年十二月二十二日釋放出所，於停止戒治付保護
    管束期滿後，業由臺灣板橋地方法院檢察署檢察官於八十八年九月二十八日以八
    十八年度戒毒偵字第三八號為不起訴處分，並確定在案。九十年間再因施用毒品
    案件，經臺灣臺北地方法院檢察署檢察官聲請強制戒治及以簡易判決處刑，本院
    裁定其令入戒治處所施以強制戒治一年，於九十年十月五日入所執行後，並於九
    十年十一月十五日判處其有期徒刑十月，經其撤回上訴確定在案，執行強制戒治
    部分並因成效良好，由本院裁定停止戒治，所餘戒治期間付保護管束，於九十一
    年六月十一日釋放出所，九十一年十一月八日復入監執行上開有期徒刑十月之確
    定案件，甫於九十二年八月二十七日因縮短刑期執行完畢。詎其深知毒品之危害
    ，仍不斷然戒絕毒品之施用，於九十二年十二月二十九日下午四時許採尿回溯前
    四、五日內某時許，在不詳處所，以不詳方法施用第一級毒品海洛因。嗣於九十
    二年十二月二十九日下午一時許，在臺北縣三重市○○街附近為臺北市政府警察
    局士林分局警員徐文林發覺其疑似交易毒品，正欲上前盤檢，其即騎乘機車離去
    ，並將口袋內之白色粉末一包棄置在安慶街五八號前，警員徐文林因未能即時追
    捕，遂折返棄置白色粉末之現場埋伏，同日下午二時許，果見其折返，於其撿拾
    所棄置之白色粉末時，警員徐文林立即上前逮捕，於同日下午二時三十分許以煙
    毒檢驗包試劑初步檢驗該扣得之白色粉末一包，呈嗎啡、海洛因反應，即於同日
    下午四時許採集其尿液送驗，經以氣相層析質譜儀分析法確認鑑驗結果，該白色
    粉末一包為第一級毒品海洛因（淨重０．０四公克），其尿液則呈嗎啡陽性反應
    。
二、案經臺北市政府警察局士林分局報請臺灣板橋地方法院檢察署呈請臺灣高等法院
　　檢察署令轉臺灣臺北地方法院檢察署檢察官偵查起訴。
    理　　　由
一、訊據被告甲○○矢口否認其有施用及持有第一級毒品海洛因之犯行，先辯稱：我
    係吸到朋友之二手煙等語，後改稱：我係於不知情之情況下吸用朋友給予純度不
    足之含有海洛因之香煙，該扣案之海洛因絕非我所有，我在查獲地點是要買香煙
    ，警察查獲我時，並未查到我有持有毒品等語。經查：
(一)被告於九十二年十二月二十九日下午四時許為警採得其尿液送驗（尿液檢體編號
    ：00000000），明生生物科技股份有限公司以氣相層析質譜儀分析法確認檢驗，
    結果判定為嗎啡類陽性反應，此有臺北市政府警察局士林分局偵辦毒品案件尿液
    委驗單影本及明生生物科技股份有限公司濫用藥物檢體檢驗報告等各一紙附卷可
    稽（詳見臺灣板橋地方法院檢察署九十三年度核退偵字第一０八號偵查卷宗第五
    頁、第七頁）。上開尿液鴉片類毒品檢驗項目包括鴉片、嗎啡、可待因，而嗎啡
    經化學合成可製得海洛因，海洛因因施打入人體後，經代謝作用，又可生成嗎啡
    ，因此無論施用嗎啡或海洛因，進入人體後，最後均嗎啡型態排放於尿液中。一
    般人施打海洛因或嗎啡，可於尿液中檢驗出煙毒反應之時間，視施打量之多少及
    個人代謝分泌情況而定，施打量多者，於施打後四、五日仍有可能檢出煙毒反應
    ，若非長時間與吸毒者直接相向且存心大量吸入吸毒者所呼出之煙氣，以二手煙
    中可能存在之低劑量煙毒，應不致在尿液中檢驗出煙毒反應，此業經法務部調查
    局以八十年三月二十八日（80）發技一字第一八八九號函、八十二年五月十九日
    （82）發技一字第六八二號函分別函釋甚明，因此被告辯稱係吸入二手煙云云，
    應無可採。而被告於本院審理時供稱：我吸毒的經歷是在八十二年、八十七年、
    九十年分別判刑一年八月、戒治不起訴及十月確定，這些毒品前案都是施用海洛
    因，八十二年到九十年間我施用之海洛因都是我到三重文化北路信義公園、力行
    路的大同公園定時定點去買的，我買的份量、價格是三千元，一點多公克。吸食
    海洛因會產生嘔吐、頭暈、目眩、欣快感，於吸用一分鐘左右，會有這種反應。
    我抽菸三十年，抽七星牌香煙，抽七星煙沒有上述反應，抽七星煙與抽了摻有海
    洛因的香煙是不同的等語（詳見本院審判筆錄），則其辯稱係於不知情之情況下
    抽到朋友給的摻有海洛因之香煙一事若為屬實，其當於吸煙後之數分鐘即會產生
    毒品進入人體後之欣快感反應，竟為何於本院準備程序提示尿液報告時才為此辯
    解？況海洛因之價格昂貴，施用第一級毒品海洛因之方式不外係以口服、抽吸、
    鼻吸或注射，若以煙捲方式摻入海洛因方式施用，該香煙之外觀即應與一般正常
    香煙之外觀有別，且依前開函釋，若能於施用者之尿液中驗得嗎啡陽性反應，亦
    顯示該施用者施用該毒品之方式及劑量，能經由人體之代謝排放於尿液中，則施
    用者於施用後當會產生如欣快感、無法集中精神、夢幻感等毒害反應，所辯為事
    後卸責之詞。
(二)扣案之白色粉末一包係於九十二年十二月二十九日下午一時許，在臺北縣三重市
    ○○街附近經臺北市政府警察局士林分局警員徐文林發覺被告疑似交易毒品，正
    欲上前盤檢，被告即騎乘機車離去，並將口袋內之白色粉末一包棄置在安慶街五
    八號前，警員徐文林因未能即時追捕，遂折返棄置白色粉末之現場埋伏，同日下
    午二時許，果見被告折返，於被告撿拾所棄置之白色粉末時，警員徐文林立即上
    前逮捕，於同日下午二時三十分許以煙毒檢驗包試劑初步檢驗該扣得之白色粉末
    一包，呈嗎啡、海洛因反應等情，業據警察證人徐文林於本院審理時與被告對質
    詰問在卷，雖被告辯稱當時其係折返查獲地點買香煙云云，然其當時既於返回新
    店住所之途中，衡諸事理，即便要買香煙，亦無再折返回臺北縣三重市便利商店
    購買之理。又該白色粉末一包經臺北市政府警察局士林分局以煙毒品檢驗包試劑
    初驗及法務部調查局以化學呈色法、氣相層析質譜儀分析法確認檢驗之結果，為
    第一級毒品海洛因，淨重０. ０四公克，此有臺北市政府警察局士林分局毒品初
    步檢驗報告單及法務部調查局鑑定通知書各一紙附卷足憑（詳見臺灣板橋地方法
    院檢察署九十三年度毒偵字第一六六號偵查卷宗第九頁、九十三年度核退偵字第
    一０八號卷第十四頁），與被告自承前所施用之毒品海洛因均係購自臺北縣三重
    市，參以本案查獲毒品之地點與被告所陳購毒地點相同，海洛因又係價值高昂之
    違禁物，絕無可能任意棄置由人撿拾，所辯亦無可採信。從而，被告於九十二年
    十二月二十九日下午四時許採尿回溯前四、五日內某時，在不詳處所，以不詳方
    法施用第一級毒品海洛因及持有扣案之第一級毒品海洛因一包之犯行，應堪以認
    定。
(三)被告於八十七年間因施用毒品案件，經臺灣板橋地方法院裁定應送勒戒處所觀察
    、勒戒，因認有繼續施用毒品之傾向，乃裁定其令入戒治處所施以強制戒治一年
    ，嗣因成效良好，裁定其停止戒治，所餘戒治期間付保護管束，而於八十七年十
    二月二十二日釋放出所，於停止戒治付保護管束期滿後，業由臺灣板橋地方法院
    檢察署檢察官於八十八年九月二十八日以八十八年度戒毒偵字第三八號為不起訴
    處分，並確定在案。九十年間再因施用毒品案件，經臺灣臺北地方法院檢察署檢
    察官聲請強制戒治，本院裁定其令入戒治處所施以強制戒治一年，於九十年十月
    五日入所執行，因戒治成效良好，由本院裁定其停止戒治，所餘戒治期間付保護
    管束，而於九十一年六月十一日釋放出所等情，此有臺灣高等法院被告全國前案
    紀錄表一件在卷可按，則被告於前案強制戒治釋放出所後，五年之內再為施用第
    一級毒品海洛因之犯行，自應施以刑事處遇，依法論科。
二、核被告所為，係犯毒品危害防制條例第十條第一項之施用第一級毒品罪。其施用
    毒品前後非法持有毒品之低度行為，為非法施用毒品之高度行為所吸收，不另論
    罪。查被告前曾於九十年間因施用毒品案件，經本院判處有期徒刑十月確定，於
    九十二年八月二十七日因縮短刑期執行完畢，此有前開被告全國前案紀錄表一件
    在卷可徵，其於刑之執行完畢五年之內再犯本件有期徒刑以上之罪，為累犯，應
    依刑法第四十七條規定，加重其刑。本院審酌被告有多次施用毒品之前科，前曾
    經二次之觀察、勒戒及強制戒治，深知毒品之危害，竟仍不知戒絕毒品之施用、
    施用毒品之次數及其犯罪後否認犯行之態度等一切情狀，認檢察官請求量處其有
    期徒刑一年二月，尚嫌過重，爰量處如主文所示之刑，以資懲儆，並望其深切反
    省，戒絕毒品之施用。扣案之第一級毒品海洛因一包（淨重０．０四公克），屬
    違禁物，應依毒品危害防制條例第十八條第一項前段規定沒收併銷燬之。
據上論斷，依刑事訴訟法第二百九十九條第一項前段，毒品危害防制條例第十條第一
項、第十八條第一項前段，刑法第十一條前段、第四十七條判決如主文。
本案經檢察官呂建興到庭執行職務
中　　　華　　　民　　　國　　九十三　　年　　　九　　　月　　二十一　　日
                                    臺灣臺北地方法院刑事第十一庭
                                        審判長法　官  劉方慈
                                              法　官  陳容正
                                              法　官  朱夢蘋
右正本證明與原本無異。
如不服本判決，應於判決送達後十日內，向本院提出上訴狀。
                                              書記官  周小玲
中　　　華　　　民　　　國　　九十三　　年　　　九　　　月　　二十一　　日
附錄法條：
毒品危害防制條例第十條
施用第一級毒品者，處六月以上五年以下有期徒刑。
施用第二級毒品者，處三年以下有期徒刑。
